臺灣花蓮地方法院民事裁定
110年度消債更字第60號
聲  請  人  
即  債務人  謝鈞至  

代  理  人  李巧雯律師（法扶律師）
上列聲請人因消費者債務清理事件聲請更生，本院裁定如下：
    主  文
債務人謝鈞至自民國110年12月6日上午8時起開始更生程序。
命司法事務官進行本件更生程序。
    理  由
一、按債務人不能清償債務或有不能清償之虞者，得依本條例所
    定更生或清算程序，清理其債務；債務人無擔保或無優先權
    之本金及利息債務總額未逾新臺幣（下同）1,200萬元者，
    於法院裁定開始清算程序或宣告破產前，得向法院聲請更生
    ；債務人對於金融機構負債務者，在聲請更生或清算前，應
    向最大債權金融機構請求協商債務清償方案，或向其住、居
    所地之法院或鄉、鎮、市、區調解委員會聲請債務清理之調
    解，觀諸消費者債務清理條例（下稱消債條例）第3條、第4
    2條第1項、第151條第1項規定自明。次按法院開始更生程序
    之裁定，應載明其年、月、日、時，並即時發生效力；法院
    開始更生或清算程序後，得命司法事務官進行更生或清算程
    序，必要時得選任律師、會計師或其他適當之自然人或法人
    一人為監督人或管理人，復為消債條例第45條第1項、第16
    條第1項所明定。所謂「不能清償債務或有不能清償之虞」
    者，係指債務人欠缺清償能力，且對於已屆清償期，或已受
    請求債務之全部或主要債務，客觀上可預見處於通常且繼續
    的不能清償之狀態而言，方符合消費者債務清理條例為使不
    幸陷入經濟困境之人得以清理債務、重建生活，並在債務清
    理過程中能保有符合人性尊嚴之最低基本生活之目的，亦即
    本院自應綜合聲請人目前全部收支及財產狀況，評估是否不
    能維持符合人性尊嚴之最基本生活條件，而有「不能清償或
    不能清償之虞」之情。
二、聲請人聲請意旨略以：聲請人現任職於兵工廠工程行、群將
    工程行，月收入約19,000元，每月必要支出為15,946元，是
    每月約可償還3,000元；且因原告有身心輕度障礙，每月尚
    有政府身障補助款3,772元。目前與女友同住，之前由聲請
    人獨力負擔房租，負擔較大，之後將與女友共同負擔。聲請
    人債務總額高達新臺幣（下同）1,707,000元，無力償還，
    爰聲請更生等語。
三、經查：
　㈠聲請人前依消債條例第151 條第1 項規定，向本院聲請債務
    清理之調解，嗣調解未成立，聲請人並於調解不成立後聲請
    進入更生程序，有本院調解不成立證明書可證（110 年度司
    消債調字第95號，見本院卷第23-24頁），是聲請人既經前
    置調解不成立在案，依法自得聲請更生程序。本院自應綜合
    聲請人目前全部收支及財產狀況，評估是否已達不能維持最
    低生活條件，而有「不能清償債務或有不能清償之虞」之情
    形，資為本件是否准予更生之判斷準據。
　㈡聲請人主張其目前在兵工廠工程行、群將工程行任職，每月
    收入為19,000元，業據其提出收入切結證明書為證（見本院
    卷第29頁）。而聲請人108年、109年申報所得分別為7,000
    元、122,000元，名下無其他財產，有聲請人108年、109年
    度綜合所得稅各類所得資料清單、全國財產稅總歸戶財產查
    詢清單在卷可參（見本院卷第25-28頁）。於查無聲請人有
    其他收入來源之情形下，堪信聲請人所述為真實。而聲請人
    每月因輕度身心障礙領有補助款3,772元，房租每月9,000元
    、管理費400元等情，亦據其提出聲請人郵局帳戶存簿封面
    及內頁影本、房屋租賃契約、匯款單、管理費繳款單、電費
    及水費繳費單、健保保險費繳費單存卷可憑（見本院卷第41
    -49頁），亦堪認為真。
　㈢按債務人必要生活費用，以最近一年衛生福利部或直轄市政
    府所公告當地區每人每月最低生活費一點二倍定之。受扶養
    者之必要生活費用，準用第一項規定計算基準數額，並依債
    務人依法應負擔扶養義務之比例認定之。消費者債務清理條
    例第64條之2 第1 項、第2 項定有明文。次按債務人聲請更
    生或清算時所提財產及收入狀況說明書，其表明每月必要支
    出之數額，與本條例第64條之2 第1 項、第2 項規定之認定
    標準相符者，毋庸記載原因、種類及提出證明文件，消債條
    例施行細則第21條之1 第3 項亦有明定。聲請人個人日常生
    活必要費用部分，審酌聲請人負債之現況，基於社會經濟活
    動之互賴及誠信，該日常生活所需費用，自應節制開支，不
    得有超越一般人最低生活標準之享受，否則反失衡平，本院
    參酌衛生福利部所公告110 年度臺灣省每人每月最低生活費
    用標準之1.2 倍為15,946元，則聲請人每月最低生活費除有
    特殊情形並有證據證明者外，自宜以前開數額為度，始得認
    係必要支出。查本件聲請人陳報其每月必要支出為15,946元
    ，合於上開規定。
　㈣從而，聲請人每月生活必要支出共計為15,946元，而聲請人
    目前每月收入平均約19,000元，扣除生活必要支出後，縱加
    上補助3,772元，仍僅餘約6,800 元。而聲請人目前負債總
    額約為1,707,000元，以上開餘額按月攤還本金結果，至少
    約需21年（計算式：1,707,000 ÷6,800元÷12≒21）始能清償
    完畢，更遑論前開債務仍須另行累計每月高額之利息及違約
    金，聲請人每月得用以償還債務之數額顯然更低，尚待支付
    之債務總額應屬更高，其還款年限顯然更長。故聲請人之收
    入及財產確不足履行全部債務，堪認其主張有不能清償債務
    情事，當屬實在，而有藉助更生制度調整其與債權人間之權
    利義務關係，以重建其經濟生活之必要。從而，聲請人主張
    其有消債條例第3 條所規定「不能清償債務或有不能清償之
    虞」之情形，應屬可採。
四、綜上所述，聲請人係一般消費者，且有不能清償債務或有不
    能清償之虞之情形，所負無擔保或無優先權之債務未逾1,20
    0萬元，復未經法院裁定開始清算程序或宣告破產，曾聲請
    債務清理之調解然未成立，此外，又查無聲請人有消債條例
    第6條第3項、第8條或第46條各款所定駁回更生聲請之事由
    存在，則聲請人聲請更生，應屬有據，並依上開規定命司法
    事務官進行本件更生程序，爰裁定如主文。
五、債務人於更生程序開始後，應禁止貪圖享受、節制慾望，避
    免支出與其收入顯不相當之不必要花費，並提出足以為債權
    人會議可決或經法院認為公允之更生方案供為採擇，而司法
    事務官於進行本件更生程序、協助債務人提出更生方案時，
    亦應依社會常情及現實環境衡量債務人之償債能力，並酌留
    其生活上應變所需費用，進而協助債務人擬定允當之更生方
    案，始符消債條例重建債務人經濟生活之立法目的，附此敘
    明。
中　　華　　民　　國　　110 　年　　12　　月　　6 　　日
                  消債法庭    法　官　蔡培元
上列正本證明與原本無異。
本裁定不得抗告。
中　　華　　民　　國　　110 　年　　12　　月　　6 　　日
  　                          書記官　謝佩真